【裁判字號】    95,上訴,133
【裁判日期】    950620
【裁判案由】    公共危險
【裁判全文】
臺灣高等法院刑事判決
上  訴  人
即  被  告  甲○○
選任辯護人  劉正穆律師
            洪榮彬律師
            吳尚昆律師
上列上訴人因公共危險案件，不服臺灣桃園地方法院94年度訴字
第1781號，中華民國94年11月29日第一審判決（起訴案號：臺灣
桃園地方法院檢察署94年度偵續字第81號），提起上訴，本院判
決如下：
    主  文
上訴駁回。
    事  實
一、甲○○與居住在桃園縣中壢市○○○街50號4樓之鄰居周
    娟間常因甲○○回收資源引起衛生問題發生口角糾紛，民國
    （下同）94年1月5日因周娟復以甲○○在中壢市○○○街
    50號附近焚燒草地及破壞其姪女之機車輪胎之事，責罵甲○
    ○，與甲○○再生衝突。甲○○知悉車牌號碼5Ｌ—5542 號
    自小客車係由周娟之同居人朱生雄使用（該車登記車主朱
    正義係朱生雄父親），平日均停放在中壢市○○○街50號附
    近之路旁，甲○○竟起報復之心。94年1月6日凌晨3時許，
    甲○○明知車牌號碼5Ｌ—5542號自小客車停放處後方亦接
    連停放多部汽車，且中壢市○○○街50號旁亦有多戶住家，
    對面處（即車牌號碼5Ｌ—5542號自小客車停放地點旁）為
    一停車場，內停放有車輛多部，如放火燒車牌號碼5Ｌ—554
    2號自小客車，有可能波及該車旁邊之車輛及住宅，乃持其
    所有一只裝有含苯環類溶劑促燃劑成分之不明液體保特瓶，
    至中壢市○○○街50號對面路旁車牌號碼5Ｌ—5542號自小
    客車停放處，將該瓶內盛裝之含苯環類溶劑促燃劑成分之不
    明液體，潑灑在該部汽車上，點火引燃該車，火勢即由該部
    汽車之左前輪及引擎室等部位開始燃燒，而致生公共危險。
    因周娟透過住處樓上之房間窗戶向外察看時，發覺此情，
    迅即報警及著人下樓撲滅該部汽車之火勢，惟該部自小客車
    因引擎室燃燒結果，嚴重受損已無法修復。
二、案經周娟告訴由桃園縣政府警察局中壢分局報告臺灣桃園
    地方法院檢察署檢察官偵查起訴。
    理  由
壹、證據能力方面：
一、按被告以外之人於審判外之言詞或書面陳述，除法律有規定
    者外，不得作為證據。被告以外之人於偵查中向檢察官所為
    之陳述，除顯有不可信之情況者外，得為證據。公務員職務
    上製作之紀錄文書、證明文書，除顯有不可信之情況外，亦
    得為證據；又被告以外之人於審判外之陳述，雖不符刑事訴
    訟法第159條之1至第159條之4之規定，而經當事人於審判程
    序同意作為證據，法院審酌該言詞陳述或書面陳述作成時之
    情況，認為適當者，亦得為證據。當事人、代理人或辯護人
    於法院調查證據時，知有第159條第1項不得為證據之情形，
    而未於言詞辯論終結前聲明異議者，視為有前項之同意，刑
    事訴訟法第159條第1項、第159條之1第2項、第159條之4第
    1款及第159條之5分別定有明文。
二、經查：
  (一)關於證人周娟於警詢中所為之供述，以及其於偵查中具結
    後所為之陳述，均係被告以外之人於審判外所為之陳述，惟
    審酌證人周娟於警詢中之供述並非非法取得，且其業於原
    審審理中具結作證，經被告為交互詰問完畢，被告於訴訟上
    之程序權，已受保障，是證人周娟於警詢中之供述，其瑕
    疵即經恢復，而得作為其於審判期日所為證言之補強。此外
    ，證人周娟於偵查中向檢察官所為之陳述，對於被告而言
    ，雖亦屬審判外之陳述，惟依刑事訴訟法第159條之1第2項
    之規定，該等陳述除顯有不可信之情況者外，得為證據。本
    案並無證據足以認定檢察官有何刑求或以不正之方式使證人
    周娟為陳述，被告就此部分亦未提出有何足資認定證人周
    娟於偵查中之證述具有顯不可信之情況，是以，應認證人
    周娟於偵查中之證言，具有證據能力。
  (二)被告就證人即被告之妻吳徐菜妹於警詢中之證述，雖未明白
    表示同意其作為證據，惟其於言詞辯論終結前未對此聲明異
    議，已視為同意以證人吳徐菜妹於警詢之供述為證據。審酌
    上開證據資料製作時之情況，尚查無違法不當及證明力明顯
    過低之瑕疵，亦認為以之作為證據應屬適當，依刑事訴訟法
    第159條之5第1項規定，認前揭證據資料有證據能力。
  (三)臺灣桃園地方法院檢察署檢察官勘驗筆錄、桃園縣政府消防
    局火災原因調查報告書所附平面圖、配置圖、勘查紀錄及現
    場照片四十五幀等證據，性質上為公務員（即檢察官、桃園
    縣政府消防局鑑定人員）於職務上製作之紀錄文書，復無刑
    事訴訟法第159條之4第1款所定顯有不可信之情況，且無證
    據證明係公務員違背法定程序所取得，依法亦有證據能力。
    至檢察官勘驗時命警察就所勘驗之監視錄影光碟內容翻拍之
    照片7幀，其性質上為用以補充前開勘驗筆錄，應認係前開
    勘驗筆錄內容之一部分，對於被告而言，雖亦屬審判外之陳
    述，惟前開勘驗筆錄既經認定得為證據，則前揭翻拍照片亦
    應認同有證據能力。另警方拍攝之被告住處照片16幀，並無
    證據證明係公務員違背法定程序或經偽造、變造所取得，是
    認前揭扣案物等證據，均有證據能力，合先敘明。
貳、實體方面：
一、上訴人即被告甲○○矢口否認涉有上揭犯行，辯稱：當天伊
    在住處頂樓睡覺，沒有下樓，也沒有放火燒告訴人周娟之
    車子，該處有很多監視器，告訴人每次喝酒後都與伊大吵大
    鬧的，而監視錄影光碟中拍到的人不是伊本人云云。經查：
  (一)車牌號碼5Ｌ—5542號自小客車於94年1月6日上午3時許突然
    起火，自外貌觀察可知，僅車頭（引擎室）及前輪受火熱不
    等程度之燒損外，車廂及行李箱無明顯燒痕，車廂內部則是
    前側腳踏板處被火輕微燒損，其餘處所僅受煙燻；引擎蓋外
    側大致保持原色，僅於後側處有較明顯之變色情形，引擎蓋
    內側嚴重受熱、變色，燒損情形亦以後側較嚴重；引擎室內
    部以左側燒損較嚴重，駕駛座前側擋風玻璃下方處有煙薰、
    積碳之情形；左前輪及輪胎上方車體、鈑金均被火嚴重燒損
    ，呈現一個Ｖ字形燒痕，Ｖ字形燒痕之底部位於該車左前輪
    輪胎後側處，綜合上情，起火處是車牌號碼5Ｌ—5542號自
    小客車之左前輪輪胎後側處，火流則是由該車左前輪輪胎後
    側向四周延燒，並由引擎室左側分別向右側、前側及車廂等
    處延燒。因起火處未發現有自燃性物質、車牌號碼5Ｌ—554
    2號自小客車之排檔桿位於駐車檔位置，鑰匙未插入鑰匙孔
    內，起火處亦未發現有電源線、電源插座及使用電器之情形
    ，是以，應排除危險物品自燃引火、機械因素引火及電氣因
    素引火之可能性。再經警方勘查現場後，發現該部汽車左前
    輪輪胎後側處有布料燃燒殘餘物，就該布料燃燒殘餘物及地
    板採樣取證後，以氣相層析質譜儀鑑析發現前開證物中含有
    苯環類溶劑促燃劑。復經勘驗起火現場附近光輝二街與光輝
    五街口設置之監視錄影內容可知，火災發生前有一身分不明
    人士手持保特瓶由光輝五街步行進入光輝二街，於光輝二街
    逗留短暫時間後離去，離開時於監視器前張望，此時該身分
    不明人士手上已無保特瓶容器。綜此研判，車牌號碼5Ｌ—
    5542號自小客車之起火原因以人為使用苯環類溶劑促燃劑引
    火之可能性較大乙節，此有桃園縣政府消防局火災原因調查
    報告書乙份暨照片45幀附卷可稽（見臺灣桃園地方法院檢察
    署94年度偵續字第81號卷第20至65頁）。
  (二)上揭犯罪事實，業據證人即告訴人周娟於警詢、偵查中及
    於原審審理中到庭證稱：伊與被告是鄰居，二人之住處相距
    不到100公尺，伊住處在死巷子裡，而被告住處陽台可以看
    到伊家中情形。伊與被告二人在94年1月5日晚上在（光輝）
    五街與（光輝）二街路口轉角處吵架，因為被告前二天燒伊
    住處旁邊的草坪，又把伊姪女的機車輪胎弄破，被告在伊那
    邊一直堆垃圾，所以伊就罵被告，被告即跑掉。伊知道被告
    作案時段是早上3、4點，因被告之前就有此種行為，故伊在
    1 月5日與他發生爭吵後，認為被告在凌晨3、4點會來戳破
    車子輪胎，94年1月6日凌晨伊在房間內，把房間窗戶打開往
    下看，即可看到伊停放在屋前的車輛情形，剛好伊開窗時，
    就看到被告在車輛駕駛座下方前輪旁蹲下，伊看到後就叫伊
    男友趕快下去看，想當場抓被告，因為那天天氣很冷，伊男
    友還在穿衣服時，就聽到「砰」一聲，車子就燒起來，伊馬
    上打電話報警，當時看手錶大約是凌晨3點多。伊從窗戶那
    邊往下看時，因為被告蹲下去時，他的身體被系爭汽車擋住
    ，伊不知道他手上拿何東西或作何動作，伊最先看到駕駛座
    的前輪處冒煙，當時有先發出「砰」一聲，後來火勢大起來
    ，車輛的引擎都被燒光了，駕駛座的前輪也燒起來，伊不知
    道駕駛座的右前輪有無燒起來。伊在該處住20幾年，沒有跟
    其他人結仇，只有被告會破壞伊的車子。當時伊看到的人有
    戴一頂帽子，伊確定是被告，伊第二天有去里長那裡看錄影
    帶，在錄影帶中看到凌晨3點多時有一個人拿著保特瓶走路
    ，該人走路的姿勢就是被告，該人穿的外套就是被告平常穿
    的外套，所有看過錄影帶的人都指稱是被告。伊原本將燒壞
    的汽車送去修車廠修理，但修車的人告知該車已無法修理，
    修理費用都可另買新車了，故伊沒有修理該車，而直接將該
    車報廢等語明確。審酌證人周娟所證其看見被告在該車旁
    蹲下之位置、該車最先冒煙位置及其後起火位置等情，均與
    前揭火災原因調查報告書所載勘查汽車起火位置之結果相符
    ，足認證人周娟所證情節，應屬真實可採。
  (三)經檢察官勘驗本案起火地點附近（光輝五街與光輝二街口）
    之監視錄影光碟內容可知，疑似被告之男子頭戴帽子、手持
    疑似保特瓶容器，出現於影像左下角乙節，有檢察官94年6
    月7日勘驗筆錄1份及勘驗照片7幀附卷（見同上偵查卷第13
    、79至81頁）可稽，而前開監視錄影光碟再經原審當庭勘驗
    後，其勘驗結果為：有一老人戴帽子出現在鏡頭處共2次，
    時間及影像如上述偵查卷第80、81頁勘驗照片所示，此亦有
    原審94年11月15日勘驗筆錄在卷可佐。審酌前揭監視錄影光
    碟攝得之頭戴帽子之老年男子於步行進入光輝二街時有手持
    保特瓶之情形，惟其再度自光輝二街向外步行至光輝五街與
    光輝二街口時，手上已無保特瓶。再經本院受命法官至里長
    住處勘驗錄影光碟，發現光碟中之影片自該日3時41分58秒
    起至同日3時42分6秒之照片，有一頭戴帽子之人，行經該處
    （該人即係偵查卷第80頁及81頁所顯示之人），未予翻拍附
    卷，乃命派出所主管乙○○翻拍照片附卷（乙○○於本院審
    判期日提出翻拍之照片九張，附於本院審判筆錄之後），佐
    以證人周娟前開所證：被告在車牌號碼5Ｌ—5542號自小
    客車左前輪處蹲下後，該車之前輪及引擎室位置即發生起火
    情形等語。證人即該處管轄派出所主管乙○○於檢察官勘驗
    錄影帶時表示，影像中之男子應為被告甲○○，因其走路有
    長短腳（見偵續卷第14頁）。乙○○於本院審判時供稱，伊
    於檢察官勘驗時有表示相片中的人係被告，因為被告走路有
    長短腳的現象，由42分03秒、04秒、05秒之照片可以看出照
    片中的人走路有上下擺動的現象。伊於派出所任職2年9個月
    ，發生本件的時候，是伊任職1年4個月後，伊任職當時正值
    總統及立委選舉，被告開計程車幫新黨候選人助選，在選舉
    完畢之後，陳水扁當選，被告還表示要到台北抗議，被告走
    路動作很奇特，經常去候選人的競選總部，所以對被告印象
    特別深刻（見本院審判筆錄）。再參諸前揭火災原因調查報
    告書之勘查內容可知，被告應即為該名持盛裝有含苯環類溶
    劑促燃劑成分之不明液體之保特瓶，在車牌號碼5Ｌ—554 2
    號自小客車左前輪輪胎後側處，潑灑該瓶內含苯環類溶劑促
    燃劑之不明液體在該車上，繼而以布料點火燒燬該車之人無
    訛。
  (四)又證人周娟於原審證稱：車牌號碼5Ｌ—5542號自小客車
    原本係停放在伊住處樓下對面路旁之牆邊，因平常均有使用
    該車，故油箱內裝有汽油，該車後方停有其他車輛，車輛都
    是連接地停放，均為附近住戶的轎車，伊住處對面路邊那一
    排均有人停車，住處樓下這一側的路邊也都有人停車，該部
    汽車遭放火時，後方停有其他車輛，當天天候有風，很冷，
    不確定風勢是不是很強，大家都很緊張地救火，怕會爆炸等
    語明確（見原審卷第24頁、25頁）。核與被告所陳：證人周
    娟車子被燒的地方，平常有人停車，數量有7、8輛，證人
    周娟住處前的道路二側都有人停車，而且旁邊的停車場也
    停得滿滿地等語相符（見原審卷第28頁、29頁）。由此亦堪
    認定被告放火燒燬車牌號碼5Ｌ—5542號自小客車之際，該
    車附近停有其他車輛，且該車內裝有汽油，倘若該火勢未及
    時撲滅，即有造成車輛爆炸或助長火勢，延燒其他車輛及其
    旁住宅之公共危險存在，是以被告所為上揭放火行為，業達
    致生公共危險之程度甚明。
  (五)末查警方於94年6月7日前往被告住處頂樓察看時，被告住處
    頂樓係加蓋一磚造樓梯間，並自頂樓架設鐵梯通往該樓梯間
    屋頂，而該樓梯間屋頂上方除擺有塑膠躺椅一具外，別無足
    以遮風擋雨之牆垣屋頂或其他遮蔽物，亦未擺設任何床鋪被
    褥於其住處之樓梯間屋頂、頂樓或樓梯間內，此參諸警方拍
    攝之被告住處頂樓照片（見同上偵查卷第22至25頁）即明，
    且經證人即被告之妻吳徐菜妹於警詢中證稱：其可確定被告
    於94年1月6日凌晨4時許不在家中等語在卷。審酌前述汽車
    遭人縱火時，為94年1月6日凌晨3時許，時值深冬，天氣酷
    寒，冬風冷冽，衡諸常情，一般人無論居家或外出，均須以
    厚重衣物保暖避寒，況一日之中氣溫最低者尤以日出前之凌
    晨3至5時許為甚，若無必要，一般人均不會在此段時間外出
    ，則被告豈有在嚴冬一月之凌晨3、4時許，刻意前往住處頂
    樓睡覺之理。是以，被告辯稱，伊未在家裡睡覺，是在頂樓
    睡覺云云，要與常情相悖，不值採信。
  (六)綜此，被告前開所辯，乃屬事後卸責之詞，委無可採。是本
    案事證明確，被告犯行已堪認定。
二、按刑法第173條第1項放火燒燬現有人所在之建築物罪，其所
    謂燒燬，係指火力燃燒，喪失物之效用而言，必須其物喪失
    主要效用，始得謂放火既遂（參看最高法院76年度台上字第
    8230號判決）。學說上就前述「燒燬」之論述，固有獨立燃
    燒說（即標的物脫離引火源後可獨立燃燒者，即為燒燬）、
    全部喪失效用說（即標的物已因燃燒結果，而全部喪失其效
    用者，為燒燬）、一部喪失效用說（即標的物之一部已喪失
    其效用者，為燒燬）及主要效用喪失說（即標的物之主要功
    用因燃燒結果，其主要功用已喪失其效用者，為燒燬）等，
    惟以前述最高法院76年台上字第8230號之判決意旨之主要效
    用喪失說為多數說。至刑法第175條第1項所稱之「燒燬」，
    亦應同此解釋。而車牌號碼5Ｌ—5542號自小客車遭被告放
    火後，左前輪及引擎室等處遭燒燬，因無法修復而予以報廢
    乙節，業據證人周娟到庭證述屬實，顯見該車之主要效用
    業已喪失，而達燒燬之程度。核被告所為，係犯刑法第175
    條第1項放火燒燬住宅以外之他人所有物罪。原審審酌被告
    明知系爭汽車停放之位置後方停有其他車輛，且該處道路（
    光輝二街）另一側亦有停放車輛，其竟以含苯環類溶劑促燃
    劑之不明液體，潑灑在系爭汽車上，繼而點火燒燬系爭汽車
    ，火勢將延燒至其他車輛及其旁住宅，而致生公共危險，其
    犯罪所生危害甚大，另參酌被告之品行、智識程度、前無不
    良素行及犯罪後矢口否認犯行，並無悔悟等一切情狀，適用
    刑法第175條第1項，判處被告有期徒刑一年六月，再以被告
    用以放火燒燬車牌號碼5Ｌ—5542號自小客車之裝有含苯環
    類溶劑促燃劑成分之不明液體之保特瓶一只，雖未經扣案，
    惟該只保特瓶為被告所使用供其於上揭時地放火使用之物，
    此據證人周娟於警詢及原審審理中證述明確，是以，該只
    保特瓶即足推斷為被告所有供犯罪使用之物，縱未經扣案，
    然無積極證據證明該只保特瓶業已滅失，依刑法第38條第1
    項第2款規定併予宣告沒收之，經核並無不合。
三、被告提起上訴，仍執陳詞，否認犯罪，核無理由，應予駁回
    。
據上論斷，應依刑事訴訟法第368條，判決如主文。
本案經檢察官朱家崎到庭執行職務。
中    華    民    國    95    年     6    月    20    日
                  刑事第十一庭
                          審判長  法  官  張連財
                                  法  官  楊照男
                                  法  官  林明俊
以上正本證明與原本無異。
如不服本判決，應於收受送達後十日內向本院提出上訴書狀，其
未敘述上訴之理由者並得於提起上訴後十日內向本院補提理由書
（均須按他造當事人之人數附繕本）。
                                  書記官  蕭進忠
中    華    民    國    95    年    6     月    26    日
附錄本判決論罪科刑法條：
刑法第175條第1項
放火燒燬前二條以外之他人所有物，致生公共危險者，處一年以
上七年以下有期徒刑。


司法院資訊處製作；財團法人民間司法改革基金會備份。
